【裁判字號】    90,上易,2149
【裁判日期】    901116
【裁判案由】    傷害
【裁判全文】
臺灣高等法院高雄分院刑事判決                   九十年度上易字第二一四九號
    上  訴  人
    即自訴人    丙○○
    代  理  人  黃榮作律師
    上  訴  人
    即  被  告  乙○○
    選任辯護人  郁旭華律師
                王燕玲
右上訴人因傷害案件，不服臺灣高雄地方法院九十年度自字第四九０號，中華民國九
十年十一月十六日第一審判決，提起上訴，本院判決如左：
    主  文
上訴駁回。
    事實及理由
一、本案經本院審理結果，認第一審判決認事用法及量刑均無不當，應予維持，並引
    用第一審判決書記載之事實、證據及理由。
二、自訴人上訴意旨略以被告及其母程景新、弟楊必宣等人在本案審理中所稱自訴人
    之傷係頭部碰到床頭櫃造成云云，所述撞擊床櫃之處敘述不一，就床櫃有無毀損
    之情形亦參差不一，可見自訴人於原審所述之傷情，均係於案發當時遭乙○○毆
    打所致，再自訴人左手無名指、左下眼瞼、鼻內膜受傷，亦均遭被告痛擊所致，
    此觀察案發當日雖民生醫院之驗傷單上無記載，然正如自訴人所稱醫生嫌記也記
    不完，故有一些漏記之情形，此與經驗法則並不相違，況如左手無名指未受傷，
    何以當日有民生醫院對該左手無名指照射之Ｘ光片，被告犯後並無悔意，請予重
    罰云云；經查自訴狀指其在床上遭被告揮拳毆打，自訴人臉部碰到床頭櫃受傷，
    自屬可能，而此傷害，亦為被告所得預見，仍應負傷害刑責，不因碰到床頭櫃受
    傷而免責，此經原審敘述綦詳，至於自訴人所指其另有無名指及左下眼瞼、鼻內
    膜受傷部分，因案發後八月二十五日之驗傷單並無此傷之記載，無證據證明係遭
    被告所傷害；又被告係見其母遭自訴人毆打（自訴人所犯傷害罪，已經原審九十
    年雄簡字第一四三六號判決拘役五十九日確定），出於思慮不週憤而揮拳，尚難
    見有何惡性，原審審酌一切情狀，量處拘役五十九日，並無過重，其上訴無理由
    ，應予駁回。
三、被告上訴意旨略以案發緣由係自訴人在臥室內毆打被告之母，被告之弟楊必宣欲
    上前拉開父母二人、竟遭自訴人踢倒，被告進入亦遭自訴人攻擊，自訴人並因而
    自行跌倒於床上，頭部撞及床櫃，被告並未出拳毆打父親，事後父親以為被告與
    母親聯手欺侮他，致他不能諒解，被告願能跪求父親原諒等語；經查被告之母程
    景新、及弟楊必宣，雖於本院均證稱，自訴人當時先後攻擊伊三人，且自訴人之
    傷，係自訴人自行跌倒碰及床頭櫃所造成云云；按當時自訴人縱曾攻擊被告及程
    景新、楊必宣等三人，並不能據以證明被告無反擊行為，而該三人既曾受自訴人
    攻擊，事後互相迴護亦可理解，尚難遽信，故被告上訴否認犯罪，自無可取，其
    上訴無理由，應予駁回。
四、原審判決事實欄所載自訴人受「右眉撕裂傷三‧六公分」，「右上眼瞼三‧六×
    ０‧五公分」，此二傷係同一處之傷害，重複記載，併此敘明。
據上論斷，應依刑事訴訟法第三百六十八條、第三百七十三條，判決如主文。
中    華    民    國     九十一     年       八       月        二十    日
                              臺灣高等法院高雄分院刑事第九庭
                                  審判長法官  張明松
                                        法官  任森銓
                                        法官  江泰章
右正本證明與原本無異。
如不服本判決應於收受本判決後十日內向本院提出上訴書狀，其未述上訴理由者，
並得於提起上訴後十日內向本院補提理由書狀（均須按他造當事人之人數附繕本)「
切勿逕送上級法院」。
                                      書記官  郭榮芳
中    華    民    國     九十一     年       八       月     二十二     日
                                                                        Ｋ
附件：
臺灣高雄地方法院刑事判決                            九十年度自字第四九號
    自  訴  人  丙○○  男六十三歲（民國○○○年○月○○○日生）
                        住高雄市○○區○○里○○街三之一號
                        居台北市松山區○○○路○段二一四號七樓
                        身分證統一編號：Ｑ一五八二三八七號
    自訴代理人  黃榮作  律師
    被      告  乙○○  男二十二歲（民國○○○年○○月○○○日生）
                        住高雄市○○區○○路二六０巷二二弄十四之一號
                        身分證統一編號：Ｅ一二二六七八五號
    選任辯護人  郁旭華  律師
                王燕玲  律師
右列被告因傷害案件，經自訴人提起自訴，本院判決如左：
    主  文
乙○○傷害直系血親尊親屬之身體，處拘役伍拾玖日，如易科罰金，以參佰元折算壹
日。
    事  實
一、乙○○與丙○○為父子關係，丙○○為乙○○之直系血親尊親屬，民國九十年八
    月二十三日凌晨十二點多，丙○○與其妻程景新在高雄市○○區○○路二六０巷
    二二弄十四號之四住處房內，因財務問題發生口角，並起肢體衝突，其二人之子
    楊必宣聞聲進入房內察看，見程景新遭丙○○拉住頭髮以手毆打而欲向前拉開，
    惟遭丙○○踢開跌坐在地上，遂大聲呼叫乙○○前來處理，乙○○進入房內後，
    見丙○○以左手勒住程景新之脖子，右手抓住頭髮往後拖，即趨前欲將二人分開
    ，然仍無法分開，於情急之下，基於傷害丙○○之犯意，徒手毆打丙○○之臉部
    ，並致丙○○頭部撞及床頭櫃，丙○○因而受有腦震盪、右面部血腫、右眉撕裂
    傷三‧六公分、右下眼瞼撕裂傷二×０‧二公分、右上眼眶三‧六×０‧五公分
    、右眼眶瘀腫右眼無法自行睜開之傷害。
二、案經自訴人丙○○訴請本院審理。
    理  由
一、訊據被告乙○○固不諱言於九十年八月二十三日凌晨十二點多，在上開住處房內
    ，因見自訴人丙○○以左手勒住其母程景新之脖子並以右手拉住頭髮，因而上前
    將二人拉開之事實，惟矢口否認有何傷害犯行，辯稱：當時並未出手毆打自訴人
    ，係因於勸阻自訴人施暴於程景新之過程中，遭自訴人緊咬住左手大拇指，於疼
    痛難忍之情形下將手揮開，致自訴人重心不穩而跌倒撞到床頭櫃邊緣，因而受到
    前揭傷害云云，惟查：
  (一)九十年八月二十三日凌晨十二點多，自訴人因財務問題與程景新發生口角、肢體
    衝突，楊必宣進入察看然遭自訴人以腳踢開，乃呼喊被告前來處理，自訴人見被
    告進入房內，隨即以左手勒住程景新之脖子、右手拉住頭髮往後拖，被告乃趨前
    欲將自訴人與程景新分開等情，為被告供述在卷，核與證人程景新、楊必宣證述
    情節相符，且程景新於八月二十三日夜間，即以於該日凌晨遭自訴人毆打致上唇
    口腔黏膜擦傷、後枕骨挫傷為由，至警局製作筆錄表示欲申請民事保護令，而經
    本院於九十年九月二十四日核發九十年度家護字第一０００號民事通常保護令等
    節，則有高雄市立民生醫院九十年八月二十三日出具之受理家庭暴力事件編號五
    六四五號驗傷診斷書、高雄市警察局苓雅分局受理家庭暴力案件調查紀錄表、本
    院九十年度家護字第一０００號民事通常保護令各一份卷可稽，足認本案確因自
    訴人與程景新發生爭吵及肢體衝突而引發，自訴人陳稱並未與程景新發生肢體衝
    突，案發時其與被告二人在房內云云，不足採信。又被告於進入房間後，曾趨前
    欲將自訴人與程景新拉開一節，為被告自承在卷，且經證人程景新、楊必宣證述
    明確，足認被告當時與自訴人間有拉扯情事，再自訴人所受傷害計有腦震盪、右
    面部血腫、右眉撕裂傷三‧六公分、右下眼瞼撕裂傷二×０‧二公分、右上眼眶
    撕裂傷三‧六×０‧五公分，有高雄市立民生醫院九十年八月二十五日出具之高
    市民診字第五七一三號驗傷診斷書、高雄市立民生醫院於九十年十月二十九日出
    具之受理家庭暴力事件編號七三三七號驗傷診斷書、相片五張附卷可稽，觀之自
    訴人右眉部之撕裂傷傷口相片，參以被告供稱係其揮手致自訴人重心不穩跌倒撞
    到，顯見該傷勢應係自訴人自斜上方往下撞及床頭櫃而致，而案發地點之床頭櫃
    乃一垂直平面，有現場相片三張為憑，則告訴人右上眼眶、右下眼眶如何同時因
    該撞擊而導致撕裂傷及瘀腫實令人費疑，況觀之告訴人右眼瘀腫情形乃呈一長橢
    圓狀，與一般人握拳後之拳面形狀甚為相近，顯見被告辯稱並未出拳毆打自訴人
    臉部云云，不足採信，自訴人確因被告之徒手毆打而受傷一節，已足認定。
  (二)至自訴人雖指稱當時其左手無名指、左下眼瞼均受有瘀挫傷，鼻內膜則出血約十
    二甲，惟自訴人於九十年八月二十三日、八月二十五日前往民生醫院驗傷而經該
    院出具之驗傷診斷書上，均無何自訴人左手無名指、左下眼瞼、鼻內膜受傷之記
    載，係至同年九月三日自訴人前往國軍松山醫院附設民眾診療服務處驗傷時，始
    有左下眼瞼、左手無名指瘀挫傷之記載，至鼻黏膜出血部分，則係自訴人於同年
    九月二十日前往吳耳鼻喉科就診時始有此項診斷，分別有國軍松山醫院附設民眾
    診療服務處於九十年九月三日出具之家庭暴力事件驗傷診斷書、吳耳鼻喉科於九
    十年九月二十日出具之診斷證明書各一份附卷為憑，衡之自訴人於案發三日內之
    就診紀錄上均無上開傷勢之記載，而係於案發後十至二十多日始經診斷出有前述
    之傷勢，則該傷勢是否為被告於九十年八月二十三日所造成，顯有可疑，自訴人
    復無法提出足資證明上開傷勢為被告造成之證據，則其此部分之指訴尚難採為真
    實。另被告當時亦遭自訴人咬傷一節，雖有診斷證明書可證，惟此仍不足以推卸
    其刑責，併此敘明。
二、核被告所為，係犯刑法第二百七十七條第一項傷害罪。又自訴人為被告之父親，
    乃被告之直系血親尊親屬，被告仍對自訴人為傷害之犯行，應依同法第二百八十
    條加重，是其所犯之最重本刑為有期徒刑四年六月。爰審酌被告之傷害對象為其
    父親，且自訴人因此所受傷害非輕，其行為本不宜寬貸，惟念其當時係為阻攔自
    訴人施暴於母親而出手毆打及犯後坦認部分犯行等一切情狀，酌情量處如主文所
    示之刑，並諭知易科罰金之折算標準。
據上論斷，應依刑事訴訟法第二百九十九條第一項前段，刑法第二百七十七條第一項
、第二百八十條、第四十一條第一項，罰金罰鍰提高標準條例第一條前段、第二條，
判決如主文。
中      華      民      國      九十      年      十一    月    十六    日
                                  臺灣高雄地方法院刑事第一庭
                                          法  官  黃  悅  璇
右正本證明與原本無異。
如不服本判決，應於判決送達後十日內，向本院提出上訴狀。
                                          書記官  沈      蘊
中    華    民    國      九十      年      十一      月      十九      日


司法院資訊處製作；財團法人民間司法改革基金會備份。
